【裁判字號】    89,台上,5823
【裁判日期】    891005
【裁判案由】    偽造有價證券
【裁判全文】
最高法院刑事判決                              八十九年度台上字第五八二三號
    上訴人  甲○○
右上訴人因偽造有價證券案件，不服台灣高等法院中華民國八十七年六月三十日第二
審判決（八十六年度上訴字第二四五九號，起訴案號：台灣台北地方法院檢察署八十
一年度偵字第一二八九號），提起上訴，本院判決如左：
    主  文
上訴駁回。
    理  由
按刑事訴訟法第三百七十七條規定：上訴於第三審法院，非以判決違背法令為理由，
不得為之。是提起第三審上訴，應以原判決違背法令為理由，係屬法定要件。如果上
訴理由狀並未依據卷內訴訟資料，具體指摘原判決不適用何種法則或如何適用不當，
或所指摘原判決違法情事，顯與法律規定得為第三審上訴理由之違法情形，不相適合
時，均應認其上訴為違背法律上之程式，予以駁回。本件上訴人甲○○上訴意旨略稱
：(一)、原判決認定案外人黃德雄於民國七十九年九月底，持榮銓企業股份有限公司（
以下簡稱榮銓公司）周樑銘簽發同年十月十日、彰化商業銀行復興分行、第0000
000號、面額新台幣（下同）二百五十萬元之支票一張，由上訴人背書後向李錦炎
借款一百五十萬元云云。其實該借款係二百五十萬元，且上訴人係基於道義上在支票
背書。原判決此部分認定之事實，與卷內資料不符，而有證據上之理由矛盾。(二)、上
訴人與黃德雄、周樑銘等為解決尚欠李錦炎之一百五十萬元債務，上訴人已託吳火城
轉交三張面額共計一百五十萬元之支票償還，且已兌現，並非交原判決附表編號二記
載之支票，原審未予查明。此部分不獨採證違法，且原判決事實之認定與理由之說明
亦有矛盾。(三)、案外人賴永清係北國貿易有限公司（以下簡稱北國公司）之人頭負責
人，不負責該公司業務之執行，故北國公司之支票均交由總經理即上訴人簽發使用，
賴永清並無異議，何以獨對本件系爭之支票否認有授權簽發﹖且該支票係遭李錦炎脅
迫而交付，上訴人曾請求與賴永清及李錦炎對質，原審未予置理，遽採賴永清、李錦
炎之供述，為判決之基礎，尚有違誤等語。然查原判決認定李錦炎因上訴人所背書之
彰化商業銀行復興分行、七十九年十月十日、第0000000號、面額二百五十萬
元支票未能兌現，經李錦炎向台灣台北地方法院檢察署檢察官告訴其詐欺，上訴人乃
於八十年八月十八日至二十二日之間，委託不知情之不詳姓名人偽刻北國公司負責人
賴永清印章一顆後，未經賴永清同意，擅自偽造如原判決附表編號二記載之支票一紙
，交與李錦炎抵償欠款，並與之成立和解等情，業已說明其所憑之證據及其認定之理
由甚詳。次按有罪判決書所認定之事實，若與其所採用之證據不相適合者，雖屬證據
上之理由矛盾。但黃德雄在原審經問：你拿榮銓公司面額二百五十萬元之支票，經上
訴人背書後向李錦炎借款若干﹖黃德雄答稱：「一百萬元左右。」李錦炎接陳述稱
：「王永仁（即黃德雄之化名）原欠我五十萬元」（原審卷第一二七頁反面、第一二
八頁）。原判決因而認定黃德雄持前開支票向李錦炎借款一百五十萬元，難謂有何錯
誤。且縱如上訴人所稱黃德雄借款應係二百五十萬元，原判決誤為一百五十萬元，於
訴訟程序有所違背，惟與上訴人擅自簽發北國公司支票，是否成立偽造有價證券罪，
尚無影響，依刑事訴訟法第三百八十條規定，亦不得作為第三審上訴之理由。再按證
據之取捨，法院有自由判斷之權，苟其取捨未違背經驗法則或論理法則，即難遽指其
採證違法。上訴人雖一再辯稱：其另一詐欺案件，在檢察官偵查中，與告訴人李錦炎
成立和解時所應償還之一百五十萬元，業已託案外人吳火城交付面額共為一百五十萬
元之三張支票給李錦炎而清償完畢。吳火城亦證稱：伊確有轉交支票三張與李錦炎，
但上訴人與李某間之債權債務，伊並不清楚等語。李錦炎則稱：吳火城轉交之支票，
上訴人係清償另筆債務，與本件借款無關（第一審訴緝字卷第六十頁）。原判決理由
復已說明：經第一審及原審調閱台灣台北地方法院檢察署八十年度偵字第一七四七六
號上訴人詐欺案卷、卷內所附李錦炎與上訴人等成立和解之同意書，其內容係上訴人
以原判決附表編號二所示之支票，作為償還李錦炎（一百五十萬元）之債務（原判決
正本第二頁第十七至十八行、第三頁第一至三行）。上訴人亦承認該和解之同意書係
伊所寫（原審卷第一四○頁）。何能尚漫指原判決理由矛盾、採證違法及原審未盡職
權調查之能事﹖末按刑事訴訟法第一百八十四條第二項規定：因發見真實之必要，得
命證人與他證人或被告對質；亦得依被告之聲請，命與證人對質。惟既規定「得命」
或「得依」，則法院對於命對質與否，自有裁量之權。上訴人與李錦炎、賴永清均於
八十七年三月十三日原審調查證據時到場，賴永清陳述稱：上訴人開支票（指簽發原
判決附表編號二之支票），伊不知情，小章（指支票上所蓋賴永清之印章）我沒有用
過（指伊無該印章）等語。經問上訴人：「對賴永清所說有何意見﹖」上訴人答稱：
「沒有。」李錦炎亦稱：上訴人開支票時，我被押至他公司（指北國公司），當天有
四人押我，他們有帶槍等語。經問上訴人「有何意見﹖」上訴人答稱：「我不可能
有帶槍，也未恐嚇他（指李錦炎）。」（原審卷第九十、九十一頁）。上訴人並未供
及遭李錦炎脅迫交付前開面額一百五十萬元支票一紙之事。尤其依原判決理由之述
，上訴人偽造有價證券罪證已臻明確，亦無再命上訴人與李錦炎、賴永清對質之必要
。從而原審未再命其對質，難認於法有違。綜上所述，上訴意旨所指摘各點，均與法
律規定得為第三審上訴理由之違法情形不相適合，是其上訴違背法律上之程式，應予
駁回。
據上論結，應依刑事訴訟法第三百九十五條前段，判決如主文。
中      華      民      國    八十九    年      十      月      五      日
                              最高法院刑事第五庭
                                  審判長法官  董  明  霈
                                        法官  丁  錦  清
                                        法官  林  茂  雄
                                        法官  王  居  財
                                        法官  張  祺  祥
      右正本證明與原本無異
                                              書  記  官
中      華      民      國    八十九    年      十      月     十一     日


司法院資訊處製作；財團法人民間司法改革基金會備份。
